【裁判字號】    90,交上訴,90
【裁判日期】    901231
【裁判案由】    過失致死等
【裁判全文】
臺灣高等法院高雄分院刑事判決                      九十年度交上訴字第九號
    上  訴  人
    即  被  告  乙○○
    選任辯護人  林錦芬
右上訴人因過失致死等案件，不服台灣屏東地方法院九十年度交訴字第一○八號中華
民國九十年八月二十一日第一審判決（起訴案號：台灣屏東地方法院檢察署九十年度
偵字第一八六○號），提起上訴，本院判決如左：
    主  文
上訴駁回。
    事  實
一、乙○○未領有汽車（含機車）駕駛執照，明知無駕駛執照及酒醉不得駕車，竟於
    民國八十九年十一月十一日晚間十一時許，飲酒後致血液中酒精濃度高達每百毫
    升一０八．四毫克，換算呼氣中酒精濃度為每公升０．五四二毫克，已不能安全
    駕駛動力交通工具之狀態下，仍無照駕駛車牌號碼ＷＲＭ－七０一號輕機車，至
    屏東縣萬巒鄉○○村○○路七三號潘順億住處，搭載潘順億外出，於翌日（即同
    年月十二日）凌晨零時許，沿屏東縣內埔鄉○○路大和庄往東勢村方向行駛，途
    經屏東縣內埔鄉○○村○○路未劃分車道之路段時，應注意靠右行駛，並注意車
    前狀況，隨時採取必要之安全措施，且依當時情形，並無不能注意之情事，竟疏
    未注意，又因體內酒精作用，致失控而偏左行駛並衝撞道路左側路旁編號：大和
    高分一六號電線桿，致人車倒地，潘順億受有頭部外傷併顱內出血等傷害，經送
    醫急救不治死亡，嗣乙○○經抽血檢驗測得其血液中酒精濃度為每百毫升一０八
    ．四毫克，換算呼氣中酒精濃度為每公升０．五四二毫克。（酒後駕車，不能安
    全駕駛動力交通工具部分，業經原審判處罪刑確定在案。）
二、案經潘順億之母甲○○訴由臺灣屏東地方法院檢察署檢察官偵查起訴。
    理  由
一、訊據上訴人即被告乙○○矢口否認駕駛上開機車致車禍肇事犯行，辯稱：案發當
    日潘順億邀我去他住處喝酒，喝完酒，我載潘順億外出找朋友，騎到萬巒鄉成德
    村後，二人交換座位，由潘順億騎機車載我，我因酒醉不清楚後來發生何事，經
    送到醫院救治才清醒云云。經查：
(一)被告於前揭時地騎乘機車至被害人潘順億住處，載走被害人之事實，業經被告坦
    承不諱，並經證人即被害人之鄰居林瑕於偵查中證述綦詳（偵查卷第十七頁），
    堪信為真實。被告雖辯稱：肇事前已換由被害人駕駛云云，惟被告於偵查中另以
    書狀辯稱：「．．．一路是由死者（指被害人）載被告去找朋友．．．」云云（
    偵查卷第十頁），所辯先後非一，且被告未能提出任何事證供本院查證，所辯尚
    難盡信。
(二)被告與被害人共乘之機車於肇事時，係沿屏東縣內埔鄉○○路大和庄往東勢村方
    向行駛，在屏東縣內埔鄉○○村○○路未劃分車道路段，偏左行駛並撞及道路左
    側路旁之電線桿，被告及被害人均倒地，車禍現場無煞車痕，被告受有骨盆骨折
    （恥骨聯合分離及左坐骨枝骨折）、胸部挫傷、上背及下背挫傷、腦震盪、血尿
    、腹部挫傷等傷害，而被害人則受有：頭部外傷併顱內出血、左眼眉有外科縫線
    約五公分、腹部呈０．二×０．一、０．二×０．二、０．一×一、０．一×一
    ．二公分之擦傷、左下肢大腿有０．二×一公分擦傷、小腿有二×０．一公分擦
    傷、右下肢大腿有０．二×０．二、０．二×二、０．一×一、０．二×一公分
    之小擦傷，被害人因傷重死亡，被告經送醫測得其血液中酒精濃度達每百毫升一
    ０八．四毫克等情，業經台灣屏東地方法院檢察署檢察官督同法醫師相驗在案，
    並製作勘驗筆錄、相驗屍體證明書、驗斷書等附卷為憑，此外，復有道路交通事
    故調查報告表一份、現場、車損及相驗照片十一幀、行政院衛生署屏東醫院函、
    相驗屍體證明書、鑑定驗斷書各一份附卷可稽。
(三)依一般經驗法則，機車因正面衝撞物體發生事故時，通常前座駕駛者較易查覺前
    方物體之存在，基於人體本能反應，其頭臉部於瞬間會做出急速閃躲前方物體之
    反應，但身體胸腹部則因機車行進之慣性作用，會呈現撞擊機車龍頭、操作面板
    等硬物之狀態，而後座乘客則因不易查覺前方物體之存在，其頭臉部未及做出閃
    避之動作，且因行進中之機車突然停止，基於機車前進之慣性，後座乘客會向前
    、向上拋出，導致後座乘客頭部撞擊前方物體而形成頭臉部嚴重外傷。本件車禍
    發生後，被告受傷部位主要在胸腹部，而被害人受傷部位主要在頭部，依照上開
    說明，應係由被告駕駛機車，故其於肇事瞬間，頭臉部及時閃避電線桿而未受傷
    ，惟其胸腹部衝撞電線桿及機車操作面板，致胸腹部傷勢較重；而被害人坐在後
    座，未及做出任何閃避動作，即因機車突然停止，身體向前拋出致頭部撞擊電線
    桿而受重傷，殆無疑義。又被告經檢察官送請法務部調查局以控制問題法、混合
    問題法實施測謊結果，其對(一)案發時其未騎機車；(二)當時係潘順億載其出去等陳
    述，均呈情緒波動之說謊反應，有法務部調查局鑑定通知書一份附卷可佐（偵查
    卷第四十頁）。本件事故發生時，由被告駕駛機車後載被害人，應可認定。被告
    所辯：肇事時，由被害人駕駛云云，顯無可採。
(四)按酒精對人體所生影響，於呼氣中酒精濃度達每公升０．二五毫克時，即已輕微
    中毒，而有輕度協調功能降低之現象，是依道路交通安全規則第一百十四條第二
    款規定，汽車駕駛人飲酒後，呼氣中所含酒精濃度逾每公升０．二五毫克者，即
    不得駕車；若進而其濃度達每公升０．五五毫克以上者，肇事率將十倍於一般正
    常人，此有法務部八十八年十月一日法檢字第００三六四一號函附研究報告可
    參。被告於前揭事故發生後，經送醫測得血液中酒精濃度尚達每百毫升一０八．
    四毫克，相當於呼氣中所含酒精濃度每公升０．五四二毫克，已逾上述不得駕車
    之標準，又依卷附道路交通事故調查報告表及現場、車損相片觀之，本件案發現
    場為一般鋪設良好之道路，依當時天候、路況復無任何影響行車之因素存在，被
    告無端以騎乘機車衝撞道路左側路旁電線桿，現場復無任何煞車痕跡，被告當時
    顯然欠缺一般正常駕駛人操控車輛所應有之反應能力，足見其當時身體狀況，確
    已因體內酒精濃度作用而達到不能安全駕駛之程度。
(五)次按未領有汽車（含機車）駕駛執照不得駕車，又車輛行駛時，駕駛人應注意車
    前狀況，隨時採取必要之安全措施；除行駛於單行道或指定行駛左側車道外，在
    未劃標線之道路，應靠右行駛，道路交通安全規則第九十四條第三項、九十五條
    定有明文。被告於前揭事故發生時應注意上開事項，依當時情形並無不能注意情
    事，竟疏未注意，於行經事故現場未劃分車道之路段，未靠右行駛，復未注意車
    前狀況而撞及道路左側路旁之電線桿，致車禍肇事，被告顯有過失，甚為明灼。
    且被告之過失行為與被害人死亡之結果間，有直接因果關係。
(六)證人即屏東縣消防局內埔分隊隊員游世明、呂國定及屏東縣警察局內埔分局員警
    鍾經邦、曾炳麟到庭證稱：到現場時，發現被害人比較靠近機車，在機車右側，
    被告躺在機車後面，靠近馬路中間，離機車較遠，被告臉朝上，被害人臉朝上或
    朝下，沒有印象等語，依前述機車行進慣性作用，被害人於肇事後向上拋出，故
    其於車禍現場，躺在被告前方，適足以證明肇事當時機車由被告駕駛。被告請求
    向屏東醫院調取被告及被害人之病歷資料並傳訊醫生，本院認事證已明，無調閱
    病歷及傳訊醫生之必要，附此敘明。本件事證明確，被告犯行洵堪認定。
二、核被告所為，係犯刑法第二百七十六條第一項之過失致人於死罪。被告無駕駛執
    照及酒醉駕車，因而致人死亡，應依道路交通管理處罰條例第八十六條第一項規
    定，加重其刑。被告犯罪事證既明，原審法院依據刑法第二百七十六條第一項，
    道路交通管理處罰條例第八十六條第一項規定，並審酌被告之品性、生活狀況、
    智識程度、犯罪所生之損害，及犯罪後態度等一切情狀，量處有期徒刑壹年。認
    事用法，核無不合，量刑亦甚允妥，被告上訴意旨，仍執陳詞否認犯罪，為無理
    由，應予駁回。
三、被告酒後駕車，不能安全駕駛動力交通工具部分，業經被告於本院審判期日以言
    詞撤回上訴而確定在案，自不再論述。
據上論斷，應依刑事訴訟法第三百六十八條，判決如主文。
本案經檢察官張其主到庭執行職務。
中    華    民    國     九十       年      十二      月      三十一    日
                              臺灣高等法院高雄分院刑事第六庭
                                  審判長法官  王憲義
                                        法官  張意聰
                                        法官  范惠瑩
右正本證明與原本無異。
如不服本判決，應於判決送達後十日內向本院提出上訴狀，其未述理由者並應於提
出上訴狀後十日內向本院補提理由書（應附繕本)。
                                      書記官  馬蕙梅
中    華    民    國     九十一     年       一       月        三      日
附錄本案論罪科刑法條全文：
刑法第二百七十六條第一項：
因過失致人於死者，處二年以下有期徒刑、拘役或二千元以下罰金。
                                                                        Ｑ


司法院資訊處製作；財團法人民間司法改革基金會備份。
